臺灣士林地方法院刑事判決　　　　　　 94年度交易字第231號
公　訴　人　臺灣士林地方法院檢察署檢察官
被　　　告　乙○○　原名：葉.
上列被告因過失傷害案件，經檢察官提起公訴（94年度偵字第79
27號），被告於準備程序中就被訴事實為有罪之陳述，經合議庭
裁定改由受命法官獨任以簡式審判程序進行審理，並判決如下：
    主  文
乙○○因過失傷害人，處有期徒刑肆月，如易科罰金，以參佰元
折算壹日。
    事  實
一、乙○○於民國94年12月17日凌晨1 時許，駕駛車號7A-7975
    號自用小客車，自暫停之臺北市大同區○○○路○ 段157 號
    前北向南方向之右側車道起步，欲掉頭沿延平北路4 段南向
    北車道行駛，明知汽車應依道路交通標誌、標線、號誌之指
    示行駛，而依當時時情狀亦無不能注意之情事，竟疏未注意
    其暫停處前方之台北市○○○路○ 段、迪化街364 巷口為設
    有禁止左轉號誌之交岔路口，不得迴車，復又疏未注意來、
    往車輛，未讓後方沿同向行駛之直行車輛先行，未打方向燈
    違規自台北市○○○路○ 段北向南最外側車切出欲迴轉至對
    向之台北市○○○路○ 段南向北車道，適甲○○騎駛車號LJ
    7 -458號重型機車沿台北市○○○路○ 段北向南方向之右側
    車道騎駛，經該交岔路口未減速慢行，復疏未注意車前狀況
    ，見乙○○駕駛之車號7A-7975 號自用小客車正違規迴轉時
    ，已剎避不及，致甲○○騎駛車號LJ7-458 號重型機車車頭
    與乙○○駕駛之車號7A-7975 號自用小客車左側車身，因而
    造成甲○○受有頭部外傷合併腦挫傷、外傷性蜘蛛膜、硬腦
    膜下少量出血、第3 腰椎外傷性壓迫性骨折（椎體損失5 分
    之1）、 臉部多處擦、裂傷併下頷骨折、四肢及雙側腰部多
    處擦傷之傷害。乙○○於肇事後，在未被有偵查犯罪職權之
    公務員發覺前，向前往現場處理車禍之警員坦承為肇事者並
    願接受裁判。
二、案經甲○○訴由臺北市政府警察局大同分局報告台灣士林地
    方法院檢察署檢察官偵查起訴。
    理  由
一、訊據被告乙○○對其於上揭時、地與告訴人甲○○發生車禍
    肇事致告訴人受有頭部外傷合併腦挫傷、外傷性蜘蛛膜、硬
    腦膜下少量出血、第3 腰椎外傷性壓迫性骨折（椎體損失5
    分之1）、 臉部多處擦、裂傷併下頷骨折、四肢及雙側腰部
    多處擦傷之傷害等情坦承不諱，此部分之自白核與告訴人於
    本院審理時所證之情節大致相符，並有道路交通事故談話紀
    錄表、交通事故分析研判表、交通事故補充資料表、甲○○
    馬偕紀念醫院診斷證明書、道路交通事故照片多幀附卷可稽
    ，此部分事實當堪認定。
二、按「汽車迴車時，應依左列規定：3 、禁止左轉路段，不得
    迴車。5 、汽車迴車前，應暫停並顯示左轉燈光或手勢，看
    清無來往車輛，並注意行人通過，始得迴轉」、「汽車駕駛
    人迴車時，有左列情形之一者，處200 以上600 元以下罰鍰
    ：3 、在禁止左轉路段迴車者」，道路交通安全規則第106
    條第3 款、第5 款，道路交通管理處罰條例第49條第3 款分
    別定有明文。被告肇事之台北市○○○路○ 段、迪化街364
    巷口為設有禁止左轉號誌之交岔路口（台灣士林地方法院檢
    察署94年度偵字第7927號卷33頁、第35頁至第36頁參照），
    復違規迴車，自應遵守上揭規定。衡諸被告駕駛之自用小客
    車受損位置係在左前車門，告訴人騎駛之機車受損位置則係
    前車殼破裂、車頭彎曲變形，參之道路交通事故現場圖所示
    之告訴人騎駛機車剎車痕位置，被告所駕駛之自用小客車最
    後停放位置雖已在台北市○○○路○ 段南向北車道，仍堪認
    定被告駕駛之自用小客車與告訴人騎駛之機車係在被告於台
    北市○○○路○ 段、迪化街364 巷口違規迴轉半途發生撞擊
    ，足見告訴人騎駛之機車確係沿台北市○○○路北往南方向
    直行，被告肇事當時並無不能注意之情事，詎竟疏於注意仍
    違規迴轉，且未注意禮讓直行之告訴人先行，致與告訴人甲
    ○○所騎駛之機車相撞擊，使告訴人受有傷害，是被告自白
    其有過失（本院94年9 月26日準備程序筆錄第2 頁參照、94
    年10月18日審判筆錄參照）且其過失與告訴人所受傷害之間
    並具因果關係，核與事實相符，台北市車輛行車事故鑑定委
    員會鑑定意見書亦同此認定，堪予採信。
三、至被告雖就被犯罪事實為有罪之陳述，惟又辯稱：伊有打方
    向燈，且係慢慢迴轉云云，惟被告當時係突然自台北市○○
    ○路北向南路邊停車處外偏，且未打方向燈，已據告訴人甲
    ○○以證人身分結證稱：伊當天是要回家，沿台北市○○○
    路騎駛要上台北橋，伊都是直行，騎在外車道，伊記得伊騎
    很近的時候，突然有1 台車從最外側就是路邊停車的地方車
    頭切出來，往左偏出來，伊不知道該車是要直行或者左轉，
    伊就往左靠要讓該車，因為該車未打方向燈，伊以為該車是
    要直行，該車是突然轉彎，所以就撞到等語在卷（本院94年
    10月18日審判筆錄第3 頁參照），其在偽證重典之心理壓力
    下，具結作證，所證當可採信，被告辯稱伊肇事前有打方向
    燈云云，並不可採。
四、告訴人與有過失暨其與有過失內容之認定：至被告另指告訴
    人車速過快，就事故之發生亦有過失等語，台北市車輛行車
    事故鑑定委員會鑑定意見書亦以「甲○○涉嫌跨越行車分向
    線駛入來車道為肇事次因」，認告訴人與有過失。經查：
  (1)事故發生當時，告訴人之行向業據告訴人以證人身份結證稱
    ：伊看到被告的車時，應有剎車，伊不記得伊當時之時速多
    少；伊騎駛機車如有跨越分向限制線，也是要閃避被告的車
    （本院94年10月18日審判筆錄第5 頁參照），佐之道路交通
    事故現場圖所示機車剎車痕長2.5 公尺，以及告訴人機車撞
    擊後，其前車殼破裂、車頭彎曲變形，受創嚴重（偵卷第31
    頁照片參照），且告訴人騎駛機車之倒地位置，已在台北市
    ○○○路南向北車道上，其倒地前剎車痕起點距分向限制線
    延伸線0.5 公尺、終點距分向限制線0.4 公尺，足見肇事時
    告訴人騎駛機車已跨越分向限制線，堪認告訴人當時騎駛機
    車確有相當之速度，突見被告違規迴轉，未明被告動向下，
    不及剎停而冒險騎駛至對向車道，以閃避被告違規迴轉所肇
    生之危險狀況，則告訴人固確有於肇事前跨越分向限制線騎
    駛之違規行為，惟究係因被告先行違規迴轉，始為必要之避
    難行為，自不得據而認定告訴人事故發生前跨越分向限制線
    之行為與有過失。
  (2)惟告訴人肇事前騎駛機車確有相當時速，且未注意車前狀況
    ，隨時採取必要之安全措施；行至交交岔路口，亦未注意路
    況，隨時為停車之準備，自其剎車痕長達2.5 公尺、告訴人
    騎駛機車前車殼嚴重毀損等節，均堪認定，告訴人就本件事
    故之發生卻係與有過失，台北市車輛行車事故鑑定委員會鑑
    定意見書所認告訴人與有過失之結論固值贊同，惟其與有過
    失之內容則顯有誤認，附予敘明。惟告訴人與有過失，究無
    礙於被告過失之成立。
五、綜上，本案罪證明確，被告過失犯行洵堪認定，應依法論科
    。
六、核被告乙○○所為，係犯刑法第284 條第1 項前段之過失傷
    害罪。被告於肇事後，停留肇事現場，在未被有偵查犯罪職
    權之公務員發覺前，主動向前往處理車禍之臺北市政府警察
    局大同分局交通分隊員警自首犯罪，接受裁判，有台北市○
    ○○○○道路交通事故肇事人自首情形紀錄表1 紙附卷可參
    ，應依刑法第62條前段減輕其刑。爰審酌被告犯行致告訴人
    受傷程度雖非輕微，惟已坦承犯行，然犯後終未與告訴人達
    成民事和解，暨告訴人就本案車禍亦與有部分過失，並其犯
    後態度、智識程度等一切情狀，處如主文所示之刑，並諭知
    易科罰金之折算標準。
據上論斷，應依刑事訴訟法第273 條之1 第1 項、第299 條第1
項，刑法第284 條第1 項前段、第41條第1 項、第62條前段，罰
金罰鍰提高標準條例第1 條前段、第2 條，判決如主文。
本案經檢察官王巧玲到庭執行職務
中　　華　　民　　國　　94　　年　　11　　月　　8　　日
                  刑事第六庭法  官  許辰舟
以上正本證明與原本無異。
如不服本判決，應於判決送達後10日內，向本院提出上訴狀。
                            書記官  洪忠改
中　　華　　民　　國　　94　　年　　11　　月　　8 　　日
附錄本案論罪科刑法條之依據：
中華民國刑法第284 條第1 項
因過失傷害人者，處六月以下有期徒刑、拘役或五百元以下罰金
，致重傷者，處一年以下有期徒刑、拘役或五百元以下罰金。
